臺灣臺北地方法院交通事件裁定　　　　　　　　　九十二年度交聲字第一四七０號
　　異議人即
　　受處分人　　甲○○
右列異議人即受處分人因違反道路交通管理處罰條例案件，對臺北市交通事件裁決所
民國九十二年十一月二十一日所為之處分（原處分案號：北市裁三字第裁二二－ＡＣ
Ｕ００八八一五號、北市裁三字第裁二二－ＡＣＵ００八八一六號），聲明異議，本
院裁定如左：
    主  文
原處分均撤銷。
甲○○不罰。
    理  由
一、按法院受理交通事件，準用刑事訴訟法之規定，道路交通管理處罰條例第八十九
    條前段定有明文，是最高法院七十六年台上字第四九八六號判例「認定犯罪事實
    所憑之證據，雖不以直接證據為限，間接證據亦包括在內，然而無論直接證據或
    間接證據，其為訴訟上之證明，須於通常一般之人均不致有所懷疑，而得確信其
    為真實之程度者，始得據為有罪之認定，倘其證明尚未達到此一程度，而有合理
    之懷疑存在而無從使事實審法院得有罪之確信時，即應由法院為諭知被告無罪之
    判決。」揆諸前開說明，法院於審理行為人違反道路交通管理處罰條例案件，當
    踐行完畢調查證據之程序後，為事實之認定時，如就原處分機關所認定之行為人
    違規之事實仍有合理之訴訟上懷疑，而無法確信行為人確有該當於道路交通管理
    處罰條例各該處罰條文之構成要件事實時，此際即應依訴訟上之待證事實「倘有
    懷疑，則從被告之利益作解釋」（in dubi opro reo）之證據法則，作對受處分
    人有利之認定。
二、本件原處分機關臺北市交通事件裁決所認異議人即受處分人甲○○於民國九十二
    年十月二十五日下午三時三十五分許，駕駛車號Ｎ二－七七七０號自用小客車，
    途經濱江街一八０巷口時，竟未依號誌指示紅燈迴轉（東轉東），執勤員警遂揮
    手鳴笛示意停車受檢，惟受處分人不予理會逕行駕車駛離，為執行交通勤務之台
    北市政府警察局中山分局警備隊員警當場逕行舉發，以受處分人有違反前揭道路
    交通管理處罰條例第五十三條及第六十條第一項規定之行為掣發舉發；嗣受處分
    人於應到案日期前到案，經原處分機關函請舉發機關調查結果，仍認受處分人有
    上開違規行為，原處分機關乃依前揭道路交通管理處罰條例及違反道路交通管理
    事件統一裁罰基準表等規定，於九十二年十一月二十一日各裁處二千七百元、三
    千元罰鍰，共計五千七百元，且依同條例第六十三條第一項規定（漏列第三款）
    並予記受處分人違規點數三點。
三、訊據受處分人固不否認於前開時地駕駛車號Ｎ二－七七七０號自小客車行經濱江
    街一八０巷口，惟辯稱：我從濱江街上加完油，至濱江街一八０巷巷口洗車，約
    七、八分鐘，洗完車後我依照號誌燈所顯示之綠燈左轉，並不是紅燈迴轉，而且
    沒有看到警察攔停，實際上從該員警當時所站的位置，根本看不到洗車廠出口處
    ，因此並沒有違規左轉的行為等語，並提出九十二年十月二十五日下午三時二十
    三分於濱江加油站加油之簽帳單及現場照片為證。
四、經查，證人即舉發員警紀炳場於本院調查時結證稱：我當天下午三時三十分在濱
    江街一八０巷口東南側執行交通稽查，於下午三時三十五分發現受處分人之車輛
    ，在上開巷口違規紅燈迴轉，是由東往西方向迴轉往東，當時鳴笛以手勢攔停該
    車，該車不停加速逃逸，我看到受處分人的車時，他的車子在濱江街與一八０巷
    口靠內側，如果他的車是從北往南左轉，應該在行人穿越道的西側，但我看到他
    的車頭時，是在行人穿越道上，依照受處分人的車子位置判斷，應是迴轉等語（
    參見本院九十三年二月六日筆錄）。是依據證人紀炳場所述，其並未親見受處分
    人確係紅燈迴轉，而僅以受處分人車行位置做判斷，即認定受處分人有紅燈迴轉
    之違規行為。且依另一證人翁千雅即當日與受處分人同車之人於本院以具結擔保
    其供述之真實性並在負擔偽證罪之心理處罰狀態下供稱：九十二年時月二十五日
    下午三時許，由受處分人開車，我坐在駕駛座旁，我們要去外雙溪，當車子開到
    濱江街時，我們先至加油站加油，加完油後到前面不到十公尺，約二個門號的地
    方洗車，加油站有送洗車卷，洗完車後開出來綠燈左轉，往大直方向，當時並沒
    有看到警察等語。是本件揆諸前揭舉發員警紀炳場、證人翁千雅之陳述，及當日
    簽帳單一紙、現場照片觀之，該舉發員警紀炳場並未親眼目睹受處分人紅燈迴轉
    之違規事實，應以證人翁千雅所述較為可採，此外復查無其他積極證據足以證明
    受處分人有原處分機關所認定之前開違規行為，故依前揭訴訟上之待證事實「倘
    有懷疑，則從被告之利益作解釋」（in dubi opro reo）之證據法則，自應作對
    受處分人有利之認定，認其所為上開辯解為屬可採。
四、綜上所述，原處分機關所認定受處分人有前開違反道路交通管理處罰條例之違規
    事實，尚與事實不符，原處分機關不察，遽對受處分人為前開裁決，即難認為允
    當，應認受處分人之異議為有理由，自應由本院將原處分撤銷，改諭知受處分人
    不罰，以資適法。
據上論斷，應依道路交通案件處理辦法第二十條前段，裁定如主文。
中　　　華　　　民　　　國　　九十三　　年　　　三　　　月　　 十九 　　日
                                    臺灣臺北地方法院交通法庭
                                        法  官  蕭  清  清
右正本證明與原本無異。
如不服本裁定，應於裁定送達後五日內向本院提出抗告狀。
                                        書記官  劉  麗  英
中　　　華　　　民　　　國　　九十三　　年　　　三　　　月　　二十四　　日
